【裁判字號】    97,易,30
【裁判日期】    970529
【裁判案由】    詐欺
【裁判全文】
臺灣花蓮地方法院刑事判決                97年度易字第30號
公  訴  人  臺灣花蓮地方法院檢察署檢察官
被      告  丙○○
上列被告因詐欺案件，經檢察官提起公訴（96年度偵緝字第388
號），本院判決如下：
    主  文
丙○○犯詐欺取財罪，處有期徒刑柒月。
    事  實
一、丙○○意圖為自己不法之所有，於民國93年4 月間某日透過
    朋友陳麗雨認識丁○後，向丁○佯稱奈及利亞政府積欠其美
    金2070萬元之貨款，惟因積欠律師費用新臺幣100 萬元無法
    領取，若丁○資助其新臺幣100 萬元，將來取回貨款後，願
    意酬謝丁○新臺幣2000萬元，惟因丁○之經濟狀況欠佳而未
    能同意，嗣於同年月26日又向丁○佯稱其已向其他人借得新
    臺幣60幾萬元，還欠美金1 萬元，然丁○亦無錢出借，遂請
    其朋友甲○○協助借款給丙○○，甲○○基於與丁○間之情
    誼，而打電話給丙○○聯繫，丙○○在電話中即告以上情，
    並傳真承諾書以取信甲○○，致甲○○陷於錯誤，而匯款新
    臺幣35萬元至丙○○其妻梁美雲在新竹國際商業銀行莊敬分
    行設立之帳戶內，丙○○取得匯款即避不見面，雖經甲○○
    屢次催討，均不予置理，甲○○始知受騙。
二、案經甲○○訴由臺灣花蓮地方法院檢察署檢察官偵查起訴。
    理  由
一、按被告以外之人於審判外之言詞或書面陳述，除法律有規定
    者外，不得作為證據；被告以外之人於偵查中向檢察官所為
    之陳述，除顯有不可信之情況者外，得為證據。又被告以外
    之人於審判外之陳述，經當事人於審判程序同意作為證據，
    法院審酌該言詞陳述或書面陳述作成時之情況，認為適當者
    ，亦得為證據。當事人、代理人或辯護人於法院調查證據時
    ，知有第159條第1項不得為證據之情形，而未於言詞辯論終
    結前聲明異議者，視為有前項之同意，刑事訴訟法第159 條
    、第159條之1、第159條之5分別定有明文。查被告丙○○於
    本院準備程序中對告訴人甲○○及證人丁○於警詢、偵訊時
    證述之證據能力均表示沒有意見，且迄於本案言詞辯論終結
    前亦未聲明異議，本院審酌其等之證述並無證明力明顯過低
    之瑕疵，參諸上開規定，認前揭警詢、偵訊時之證述，應具
    有證據能力。又本案認定事實之證據（文書證據、物證等）
    ，檢察官、被告並未主張排除前開書證、物證之證據能力，
    且迄於本院言詞辯論終結前均未表示異議，本院審酌前開書
    證、物證並無刑事訴訟法第159條之4規定顯有不可信之情況
    與不得作為證據之情形，是本件卷證內所有認定事實之證據
    （文書證據、物證等），亦均認為有證據能力，合先敘明。
二、訊據被告矢口否認有何公訴人所指之詐欺取財犯行，辯稱：
    伊為陞弘企業有限公司之負責人，曾賣一批工業味精至奈及
    利亞，因進口商將錢給奈及利亞中央政府後，奈及利亞發生
    外匯風暴無法付款給伊，至今仍欠伊在奈及利亞開設的陞弘
    公司美金2070萬元，但伊欠律師費無法將該貨款取回，丁○
    承諾要借伊新臺幣100 萬元，伊也承諾取回貨款要酬謝丁○
    新臺幣2000萬元，後來丁○請甲○○律師幫忙匯款新臺幣35
    萬元給伊，伊有匯美金9000元到甘比亞，但錢還不夠，伊另
    外向別人借錢，但貨款還沒有拿回來，沒有欺騙王律師，伊
    已經還給王律師6萬元云云。經查：
（一）上揭事實業據告訴人甲○○於警詢、偵訊時指述綦詳，核
      與證人丁○於本院審理時證稱：「（被告有跟你表示要借
      錢嗎？）我本來不認識被告，是陳麗雨介紹被告來跟我借
      錢，被告原本要跟我借新臺幣100 萬元，但我沒有錢」、
      「（你有介紹被告跟甲○○借錢嗎？）後來被告說已經有
      人借他60幾萬，還缺1 萬美金，我就介紹甲○○借錢給被
      告，都是甲○○跟被告直接接觸的」、「（被告有承諾你
      如果借他100 萬，他會還你多少錢嗎？）被告有承諾如果
      借他100 萬，將來拿回奈及利亞的貨款，他會替我朋友還
      我2000萬」、「（被告有告訴你在奈及利亞誰欠他錢嗎？
      ）被告說奈及利亞政府欠他錢，大概2000萬美金」、「（
      被告有告訴你借100 萬的目的嗎？）被告說跟奈及利亞政
      府打官司欠的律師費用，並且跟我講說官司已經打贏了」
      、「（被告有無告訴你新臺幣100 萬元付給律師，錢就拿
      的到？）有，被告說一個禮拜就可以把錢拿回來」等語（
      見本院卷第66頁、第67頁）屬實，並有告訴人提出之臺灣
      銀行匯款回條聯、被告書寫之承諾書、回函等影本附卷可
      稽。又據被告寫給告訴人之回函亦自承：「…我無意向善
      意幫我的蔡先生騙取35萬台幣，當時所缺正是此數額，也
      有匯出證明。奈國代表食言未依保證書所言，前來台灣。
      …」等語（見94年度發查卷第37頁），可見被告曾向丁○
      稱還欠1萬美金（約新臺幣35 萬元），使丁○信以為真，
      而請告訴人協助借款給被告，被告並向告訴人佯稱：若借
      予其新臺幣35萬元後，奈及利亞之銀行官員即可來臺洽談
      給付美金2070萬元之貨款等語，然據被告提出之國泰世華
      銀行匯出匯款申請書及約定書影本2張（見本院卷第28 頁
      、第29頁），其匯出金額分別為美金7000元、2000元，而
      受款國為「GAMBIA」（甘比亞），此與被告辯稱給付奈及
      利亞之律師費根本毫無關係，不足以證明該匯款係其所辯
      稱律師費。又被告於本院審理時稱：新臺幣100 萬才夠付
      伊請律師代表伊去簽需要解款令，後又改稱官司打贏，律
      師要代表伊去法院宣誓的費用，後來只匯了9 千美金過去
      ，但不夠，伊還要去想辦法籌其他費用云云（見本院卷第
      68 頁），則關於該新臺幣100萬元之用途究竟為何，被告
      前後之說法不一，且被告明知告訴人借其新臺幣35萬元不
      足以支付其所謂之律師費，卻隱瞞該事實，謊稱35萬元即
      足夠云云，其有詐欺之犯行足堪認定。
（二）至被告辯稱奈及利亞政府積欠其貨款美金2070萬元云云，
      固有其提出附卷之數紙文件影本為據，然該等文件均係影
      印本，其內容是否有經變造均不得而知，而被告迄於本案
      辯論終結前均無法提出該等文件之原本，本院認該等文件
      之影印本均無法證明其所辯稱之上情。又被告於本院陳稱
      ：是伊在奈及利亞的公司向味丹公司設在越南的工廠訂購
      工業味精，然後賣給奈及利亞的進口商CHIEF-OKORFOR 云
      云（見本院卷第47頁、第48頁），然關於被告向味丹公司
      簽約之公司名稱、味丹越南廠出貨之貨櫃及日期證明、與
      味丹越南廠簽訂之契約書、發票、貨物之完稅證明、進口
      商承兌發票等文件，被告迄於言詞辯論終結日前均無法提
      出上開文件證明，況美金2070萬元之貨款並非小數目，被
      告應不致將該等重要文件隨意丟棄，縱如被告所辯稱文件
      原本均在國外律師處，然其亦應會留存影本自行保管才是
      ，豈有均無法提出債權證明之理，堪認被告之上開辯解均
      有違常理，不足採信。
三、綜上所述，被告上開所辯均無證據可佐，不足採信，本案事
    證已臻明確，被告犯行堪以認定，應予依法論科。
四、核被告上開所為，係犯刑法第339條第1項之詐欺取財罪。又
    被告行為後，刑法關於罰金刑之規定業經修正公布，修正前
    刑法第33第5 款「罰金：一元以上」之規定，修正後刑法第
    33條第5 款規定「罰金：新臺幣一千元以上，以百元計算之
    」，依新刑法第2條第1項前段規定比較新、舊法結果，修正
    前之刑法顯然較有利於行為人，故被告所犯刑法第339條第1
    項之詐欺取財罪關於法定罰金刑部分，以行為時即修正前刑
    法第33條第5 款規定其罰金部分之法定刑，對被告較為有利
    。爰審酌被告前無任何科刑紀錄，有臺灣高等法院被告前案
    紀錄表附卷可參，素行尚佳，犯罪之動機、目的，事後已歸
    還被害人新臺幣6萬元（見本院卷第77 頁所附國泰世華銀行
    匯出匯款回條），然仍有新臺幣29萬元尚未歸還，被害人所
    受之損失及其犯罪後否認犯行、欠缺悔意等一切情狀，量處
    如主文所示之刑，以示懲儆。
五、至被告行為後，中華民國96年罪犯減刑條例業於96年6 月15
    日經立法院三讀通過，並自96年7 月16日施行，雖被告本件
    犯罪之時間係在96年4 月24日以前，然中華民國96年罪犯減
    刑條例第5 條規定：「本條例施行前，經通緝而未於中華民
    國96年12月31日以前自動歸案接受偵查、審判或執行者，不
    得依本條例減刑」，而被告於檢察官偵查中經傳拘未到，經
    臺灣花蓮地方法院檢察署以94年6月30日乙○貴偵敬緝字第4
    10號通緝書發佈通緝後，被告並未自動歸案，而於96年10月
    22日經桃園縣政府警察局桃園分局警員緝獲，並於同年月25
    日撤銷通緝等情，有卷附之通緝書、桃園縣政府警察局桃園
    分局偵破案情摘要表、撤銷通緝書等在卷可稽，是被告自不
    得依上開減刑條例之規定減刑，附此敘明。
據上論斷，應依刑事訴訟法第299條第1項前段，刑法第2條第1項
前段、第339條第1項，罰金罰鍰提高標準條例第1 條前段，判決
如主文。
本案經檢察官王怡仁到庭執行職務。
中    華    民    國    97    年    5     月    29    日
                    刑事第三庭  審判長法  官  李世華
                                      法  官  楊仲農
                                      法  官  許乃文
上列正本證明與原本無異。
如對本判決不服，應於送達後10日內，向本院提出上訴狀（上訴
狀應記載具體上訴理由並應抄附繕本）告訴人或被害人如對於本
判決不服者，應具備理由請求檢察官上訴，其上訴期間之計算係
以檢察官收受判決正本之日期為準。
中    華    民    國    97    年    5     月    29    日
                                      書記官
附錄本判決論罪之法律條文：
中華民國刑法第339條：
意圖為自己或第三人不法之所有，以詐術使人將本人或第三人之
物交付者，處5年以下有期徒刑、拘役或科或併科1千元以下罰金
。
以前項方法得財產上不法之利益或使第三人得之者，亦同。
前二項之未遂犯罰之。


司法院資訊處製作；財團法人民間司法改革基金會備份。
